【裁判字號】    94,易,802
【裁判日期】    950811
【裁判案由】    竊盜
【裁判全文】
臺灣高雄地方法院刑事判決               94年度易字第802號
公  訴  人  臺灣高雄地方法院檢察署檢察官
被      告  丁○○
            乙○○
上列被告因竊盜案件，經檢察官提起公訴（94年度偵字第7656號
），本院判決如下：
    主  文
丁○○結夥三人以上，踰越安全設備，於夜間侵入有人居住之建
築物竊盜，累犯，處有期徒刑壹年。
乙○○結夥三人以上，踰越安全設備，於夜間侵入有人居住之建
築物竊盜，處有期徒刑柒月。
    事  實
一、丁○○與乙○○、甲○○，於民國94年4月2日在大寮鄉某建
    築工地撿拾廢鐵時，經甲○○提議於翌（3） 日凌晨3 、4
    時許一同至位於高雄市○○區○○街52號之龍典公司竊取鐵
    材，丁○○與乙○○、甲○○，遂共同意圖不法所有，基於
    結夥踰越安全設備於夜間侵入有人居住之建築物竊盜之犯意
    聯絡，於翌（3） 日凌晨約3 至4 時間，三人分別騎乘機車
    抵達並將機車併排停放於龍典公司附近後，因龍典公司24小
    時營運並有供泰國籍工人居住之宿舍，即由乙○○留在龍典
    公司圍牆外把風、接應，並由甲○○、丁○○翻越以鐵片設
    置之圍牆，進入龍典公司。同日4 時許，甲○○徒手竊取該
    公司所有之白鐵塊3 個扛在肩上後，為該公司之泰國藉工人
    山田、烏拉發現，並合力當場逮捕甲○○及扣得失竊之白鐵
    塊3 塊，惟在旁之丁○○則乘隙逃離。嗣經甲○○告知尚有
    接應之同夥共犯後，烏拉及另位龍典公司職員丙○○，旋於
    同日4 時20分許，在公司圍牆外之芒果園內，發現乙○○、
    丁○○，並攔阻渠等離去，嗣乙○○、丁○○經據報到場之
    員警逮捕（甲○○業經本院94年815 號判處有期徒刑1 年2
    月確定在案）。
二、案經高雄縣政府警察局小港分局報告臺灣高雄地方法院檢察
    署檢察官偵查起訴。
    理  由
壹、程序方面：
一、證人丙○○、烏拉於警詢中之證述，為被告以外之人於審判
    外之言詞陳述，固屬傳聞證據，惟經被告及檢察官於本院審
    理時均同意作為本案之證據 (見本院95年7 月18日審理筆錄
    )， 本院審酌證人丙○○、烏拉之警詢筆錄，係對於被告二
    人及共犯甲○○竊盜而當場遭逮捕情形之敘述，依上開警詢
    筆錄作成時之情況，並無不適當之情形，依刑事訴訟法第15
    9 條之5 第1 項規定，自有證據能力。
二、共同被告對其他共犯，在本質上即屬證人，均應依人證之調
    查程序傳喚該共同被告或共犯到場，命其立於證人之地位而
    為陳述，並通知被告，使被告有與之對質及詰問其現在與先
    前陳述之瑕疵的機會，以確保其對質詰問權，並藉以發現實
    體真實，最高法院94年度台上字第2604號判決可資參照。經
    查，本院於審理時，業將甲○○及被告丁○○、乙○○以證
    人身份依法具結後踐行交互詰問程序，並賦與被告丁○○、
    乙○○對質詰問權。且甲○○、乙○○於警訊時之證述，經
    被告丁○○及檢察官同意作為本案之證據；甲○○、丁○○
    於警訊時之證述，亦經被告乙○○及檢察官同意作為本案之
    證據。況且渠等於警詢中所為之陳述，距案發時間最近，記
    憶較清晰，故渠等於警詢中之證言自有證據能力。
三、卷附之贓物認領保管單、扣押物品目錄表各1 紙，為司法警
    察人員所制作，可認為係刑事訴訟法第159 條之4 第1 款公
    務員職務上製作之記錄文書，而有證據能力。
四、另逮獲被告二人之現場照片3 楨，為警方查獲時所拍攝（見
    警卷第50頁），係利用機械力自動的錄取畫面，而客觀地自
    然呈現本案查獲時現場狀況，其本質上應屬物證之一種，即
    屬非供述證據，因此不適用傳聞法則。本院審酌卷附各該照
    片，其作成過程並無不適當之情形，又對於「被告二人共同
    竊盜」之待證事實，具有相當之關聯性，是本院認前述相片
    「虛偽之危險性」不高，故無任何不適當作為證據之情形。
    因此，上開證據於證明「被告二人共同竊盜」之範圍內有證
    據能力。
貳、理由部分
一、訊據被告丁○○、乙○○於本院審理時，就甲○○確曾提議
    前往龍典公司拿取鐵材，及94年4月3日凌晨被告二人與甲○○分乘機車抵達龍典公司後，甲○○、丁○○曾翻越圍牆進
    入龍典公司，嗣於甲○○手持竊得之鐵材當場遭烏拉等員工
    逮捕後，該公司員工另在圍牆外之芒果園發現被告二人等事
    實，坦承不諱，惟均矢口否認有竊盜之犯行。丁○○辯稱：
    當天是因為甲○○找我去那邊撿廢鐵，所以才前往，但我爬
    牆進入後，看到該公司的燈光，發現是工廠，我就又出來了
    云云。被告李顯成亦辯稱：當天我是要去撿廢鐵，但不是要
    去龍典公司撿，我去那邊，並沒有要做什麼云云。
二、經查，甲○○於上揭時、地進入龍典公司竊取白鐵，而經當
    場查獲之事實，業據甲○○證述在卷，並有贓物認領保管單
    、扣押物品目錄表各1紙及查獲相片在卷可憑（見警卷第34
    頁、第50頁）。又丁○○確於上揭時間翻越圍牆進入龍典公
    司，嗣於甲○○經逮捕後未久，該公司員工亦在圍牆外之芒
    果園內發現丁○○、乙○○等情，亦經被告自承及山田、烏
    拉、丙○○證述在卷，堪信為真實。故本案應探究者，為「
    被告二人與甲○○是否有共同之犯意聯絡」、「是否知悉所
    拿取之鐵材係他人之物」。
三、次查：
１、94年4 月2 日在大寮鄉之某建築工地，甲○○曾向被告二人
    表示龍典公司有鐵材等物，並提議於翌日凌晨3 、4 時前往
    龍典公司等情，業經被告陳明及甲○○於本院證述在卷。再
    參酌丁○○、乙○○、甲○○確分乘機車，於甲○○所提議
    之時間抵達龍典公司，並將機車併排停放於同一處（參本院
    卷被告丁○○、乙○○、證人甲○○筆錄及警卷第50頁照片
    ），足信丁○○、乙○○、甲○○三人確曾達成「一同於上
    開時、地，至龍典公司拿取鐵材」之協議無訛。至於被告雖
    辯稱：係前往龍典公司撿拾廢鐵，並非竊盜云云。然「撿拾
    廢鐵」並非違法行為，應無避人耳目之理，被告三人竟擇深
    夜無人之際前往，已難令人採信。況且，龍典公司設有圍牆
    ，有照片2楨在卷可佐（見警卷第50頁），龍典公司內所放
    置之鋼鐵絕非「廢棄物」甚明。況再參酌證人丙○○證稱：
    94 年4月3日凌晨4時許，當場抓住甲○○，他在偷白鐵，肩
    膀及手上都有拿東西，是我與烏拉及山田一起查獲，另外有
    人跑掉到我們公司圍牆外面的芒果園，芒果園在公司圍牆跟
    大路中間，伊與烏拉追至，並要另外兩個竊賊從芒果園走出
    來。在抓到甲○○時，甲○○坦稱上開二人係同夥等語（見
    警卷第12至15頁、本院卷第88頁至90頁）；及證人烏拉證稱
    ：甲○○被查獲時，肩上扛著鋼鐵，伊將之綁起來，經丙○○向他追問這名男子向他表示，還有兩名同夥在外接應，伊
    與丙○○追出圍牆外面的芒果園發現丁○○、乙○○，並要
    他們走出來等語（警卷第16頁）；暨證人山田所證稱：在94
    年4月3日凌晨，我有看到侵入公司的小偷二人，並捉到侵入
    公司的其中一名小偷甲○○，及看到另一個進入公司小偷丁○○（當庭指認丁○○），他一聽到我的聲音就跑掉了等語
    （見本院卷第90頁至第92頁）；暨乙○○於警詢中坦稱：我
    與丁○○及被告甲○○三人，於94年4月2日下午在高雄縣大
    寮鄉之建築工地商量隔日凌晨至龍典公司竊取鋼鐵，並於94
    年4月3日凌晨4時許到達龍典公司，由被告甲○○翻越圍牆
    進入，我與丁○○在外接應竊取之鋼鐵，結果發現有警察，
    就緊張地進入果園躲避，而在沿海二路之加油站被查獲等語
    （見警卷第10頁），堪信被告二人與甲○○確基於竊盜之共
    同犯意聯絡，一同於上開時、地前往龍典公司竊取鐵材無訛
    。
２、公訴意旨雖指被告丁○○、乙○○係於龍典公司之圍牆外把
    風、接應乙節，惟如前所述，被告丁○○當晚曾翻越圍牆進
    入龍典公司，嗣經龍典公司員工發現才逃跑等情，業據山田
    證述在卷，被告丁○○亦自承確有翻牆進入龍典公司無訛。
    至於被告乙○○有參與本件竊盜之「把風」行為，亦據其所
    自承（見警卷第10頁）。乙○○否認有翻牆侵入龍典公司，
    而依證人山田於本院審理中之證述：當天晚上伊有看到兩人
    侵入公司，伊有捉到一人（即甲○○），另一人（即丁○○
    ）聽到我聲音就跑掉了（見本院卷88至90頁），顯見依證人
    山田之證詞，伊於竊盜現場進行逮捕時，並未看見乙○○，
    是依卷附證據僅能證明乙○○有參與把風行為，而無法證明
    其有參與其他竊盜之分工行為。應認被告乙○○所參與者，
    僅係於龍典公司圍牆外之芒果園把風、接應，而未翻越圍牆
    進入龍典公司竊取財物甚明。
３、綜上所述，被告二人與共犯甲○○，結夥三人共同竊盜之事
    實，有犯意之聯絡及行為之分擔，其犯行洵堪認定，依法應
    予論科。
四、被告行為後，如附表所示之相關法律均業經變更，並俱自95
    年7月1日施行，玆經整體比較結果，裁判時法並未較為有利
    ，從而依刑法第2條第1項規定，自應適用各該行為時法，亦
    即修正前法至明。又如警卷第50頁照片所示乙○○、丁○○
    所逾越之圍牆，僅係以簡便之鐵片設置而成，並非土磚作成
    之牆垣，但仍具有防閑功能，性質上屬於安全設備（參最高
    法院45年台上字第210號判例意旨）。核被告丁○○、乙○○所為，係犯刑法第321 條第1 項第1 款、第2 款、第4 款
    之結夥三人以上踰越安全設備於夜間侵入有人居住之建築物
    竊盜罪。被告二人與甲○○就上開犯行，有犯意之聯絡及行
    為之分擔，為共同正犯。公訴意旨以被告二人所為，係犯刑
    法第321 條第1 、2 、4 款之未遂犯，然經本院審酌結果，
    應屬上開條款之既遂犯，惟此部分亦經檢察官當庭更正為上
    開法條之既遂犯（見本院卷第263 頁），自無變更起訴法條
    問題，特此敘明。又丁○○前因竊盜案件，經本院以92年度
    易字第742 號判處有期徒刑10月確定，甫於93年12月16日縮
    刑期滿執行完畢，翌日出監，其於有期徒刑執行完畢後5 年
    內，故意再犯本件有期徒刑以上之罪，為累犯，應依修正前
    刑法第47條規定加重其刑。爰審酌被告乙○○成年後，僅曾
    於83年間因妨害兵役治罪條例經判處拘役40日外，並無前科
    ，品性尚稱良好，而丁○○則有極多次竊盜、贓物、毒品危
    害防治條例之前科（參台灣高等法院被告前案紀錄表）品性
    不佳；及被告二人犯罪後否認犯罪，與竊盜時之分工、所竊
    取財物之價值尚非極鉅並已經被害人領回，暨其他一切情狀
    ，分別量處如主文所示之刑。
五、公訴意旨認被告與甲○○至龍典公司竊得之物品，尚包括「
    白鐵鐵管2 支、鋁管8 支、白鐵塊2 支（即警卷第34頁贓物
    保管單所示之物）等語。然查，甲○○及被告丁○○均堅詞
    否認有竊取上開物品（參本院卷94頁甲○○筆錄）。又丁○○在廠區內被發現而逃逸當時，手上並未拿物品，嗣後龍典
    公司員工在圍牆外發現丁○○、乙○○時，渠等二人亦均係
    空手而未持物品；上開物品係經棄置於龍典公司之圍牆外等
    情，業據丙○○、烏拉、山田證述在卷（見警卷及本院88頁
    、92頁筆錄）。再者，共同被告即證人丁○○、乙○○，於
    本院審理中經交互詰間後，均證稱：渠等翻越圍牆之地點，
    及查獲上開物品之地點，並不相同等語（見本院卷第262 頁
    ），故既無其他證據，難遽認上開物品，亦係被告及甲○○
    所竊取，爰因公訴人認此部分與上開有罪部分有實質上一罪
    之關係，故不另為無罪之諭知。
據上論斷：應依刑事訴訟法第299 條第1 項前段，刑法第2 條第
1 項、第321 條第1 項第1 款、第2 款、第4 款、修正前 (下同
)刑 法第28條、刑法第47條，判決如主文。
本案經檢察官李門騫到庭執行職務。
中    華    民    國    95    年    8     月    11    日
                      刑事第十三庭審判長法  官  洪碩垣
                                        法  官  劉惠娟
                                        法  官  張金柱
以上正本證明與原本無異。
如不服本判決，應於收受送達後10日內向本院提出上訴書狀。
（須附繕本）
中    華    民    國    95    年    8     月    15    日
                                        書記官  蘇  豫
論罪科刑法條：
刑法第321條第1項第1 款、第2 款、第3 款：
犯竊盜罪而有左列情形之一者，處 6 月以上、 5 年以下有期徒
刑：
一、於夜間侵入住宅或有人居住之建築物、船艦或隱匿其內而犯
    之者。
二、毀越門扇、牆垣或其他安全設備而犯之者。
四、結夥三人以上而犯之。
┌──────────────────────────────────────────────────┐
│附表                                                                                                │
├──────┬─────────────┬─────────────┬───────┬───────┤
│相關變更    │行為時法之內容            │裁判時法之內容            │比  較  理  由│備          註│
├──────┼─────────────┼─────────────┼───────┼───────┤
│累犯        │修正前刑法第47條：「受有期│修正後刑法第47條第1 項：「│              │不論依修正前之│
│            │徒刑之執行完畢，或受無期徒│受徒刑之執行完畢，或一部之│              │刑法47條，或修│
│            │刑或有期徒刑一部之執行而赦│執行而赦免後，五年以內故意│              │正後刑法47條第│
│            │免後，五年以內再犯有期徒刑│再犯有期徒刑以上之罪者，為│              │1 項，均構成累│
│            │以上之罪者，為累犯，加重本│累犯，加重本刑至二分之一。│              │犯，應逕行適用│
│            │刑至二分之一。」。        │」                        │              │修正前刑法第47│
│            │                          │                          │              │              │
├──────┼─────────────┼─────────────┼───────┼───────┤
│共同正犯    │修正前刑法第28條：二人    │修正後刑法第28條：二人    │              │不論依修正前或│
│            │   以上共同實施犯罪之行為 │   以上共同實行犯罪之行為 │              │修正後規定，均│
│            │   者，皆為正犯。」       │                          │              │為共同正犯，應│
│            │                          │                          │              │逕行適用修正前│
│            │                          │                          │              │規定          │
└──────┴─────────────┴─────────────┴───────┴───────┘


司法院資訊處製作；財團法人民間司法改革基金會備份。
